臺灣臺南地方法院民事裁定　　　　　　100年度監宣字第139號
聲　請　人　楊詠翔
相　對　人　楊傑
關　係　人　楊建軍
上列聲請人聲請對楊傑為監護宣告事件，本院裁定如下：
    主      文
宣告楊傑（男，民國9年1月5日生、身分證統一編號：Ｚ0000000
00號，住臺南市○區○○里○○鄰○○路○段100巷21弄22號2樓之2
）為受監護宣告之人。
選定楊詠翔（男，民國○○年○○月○○日生、身分證統一編號：Ｚ00
0000000號，住臺南市○○區○○里○○鄰○○路126巷80弄1號）
為受監護宣告之人楊傑之監護人。
指定楊建軍（男，民國○○年○月○○日生、身分證統一編號：Ｚ000
000000號，住桃園縣桃園市○○里○○鄰○○街152巷50弄32之3號
）為會同開具財產清冊之人。
聲請程序費用新臺幣壹仟元由受監護宣告之人楊傑負擔。
    理      由
一、本件聲請意旨略以：聲請人之祖父楊傑因罹患失智症，現居
    於慈心護理之家受養護，日常生活須人照顧，且意識不清，
    不能為意思表示或受意思表示，或不能辨識其意思表示之效
    果，終日臥床，生活已無法自理，而楊傑之長子楊蓉陵長居
    美國，次子即聲請人之父楊清明因工作緣故常居香港，三子
    建軍居住在桃園、四子為輕度智障人士，長女楊翠珍已死亡
    ，次女楊蕊芬則居住在嘉義，爰由同住在臺南之聲請人依民
    事訴訟法第597條之規定，聲請對楊傑為監護宣告。又聲請
    人楊詠翔為楊傑之孫，係實際照顧楊傑之人，楊傑之其餘子
    女因工作、經濟或因住所等因素恐無法適任楊傑之監護人，
    而楊建軍係楊傑之子，爰聲請鈞院選定聲請人楊詠翔為楊傑
    之監護人，並指定楊建軍為會同開具財產清冊之人等語。
二、按對於因精神障礙或其他心智缺陷，致不能為意思表示或受
    意思表示，或不能辨識其意思表示之效果者，法院得因本人
    、配偶、四親等內之親屬、最近一年有同居事實之其他親屬
    、檢察官、主管機關或社會福利機構之聲請，為監護之宣告
    ，民法第14條第1項定有明文。再按受監護宣告之人應置監
    護人。法院為監護之宣告時，應依職權就配偶、四親等內之
    親屬、最近一年有同居事實之其他親屬、主管機關、社會福
    利機構或其他適當之人選定一人或數人為監護人，並同時指
    定會同開具財產清冊之人。又法院選定監護人時，應依受監
    護宣告之人之最佳利益，優先考量受監護宣告之人之意見，
    審酌一切情狀，並注意下列事項：(一)受監護宣告之人之身心
    狀態與生活及財產狀況。(二)受監護宣告之人與其配偶、子女
    或其他共同生活之人間之情感狀況。(三)監護人之職業、經歷
    、意見及其與受監護宣告之人之利害關係。(四)法人為監護人
    時，其事業之種類與內容，法人及其代表人與受監護宣告之
    人之利害關係，民法第1110條、第1111條第1項、第1111條
    之1亦定有明文。
三、經查：
(一)、聲請人楊詠翔係楊傑之孫，為相對人之直系血親卑親屬，有
    聲請人提出戶籍謄本3份在卷可稽，揆諸上開規定，本件聲
    請人聲請對楊傑為監護之宣告，自屬有據。
(二)、又聲請人主張楊傑因罹患失智症，意識不清，且終日臥床，
    其生活已無法自理，亦不能為意思表示或受意思表示等情，
    亦據聲請人提出台南市立醫院診斷證明書1件為證，且本院
    於100年7月22日到相對人所在地之慈心護理之家在鑑定人行
    政院衛生署台南醫院黃隆山醫師面前訊問相對人楊傑，其對
    問話無回應；又鑑定醫師對楊傑所為精神鑑定結果認：「一
    般醫學檢查：個案意識呈木訥狀態，對問話無法回答，必須
    靠鼻胃管幫忙進食，靠氣管內管幫忙呼吸，四肢變形無力，
    無法自我行動，大小便及個人衛生須他人完全協助。精神檢
    查方面：個案的注意力、判斷能力、對人時地的定向感、記
    憶能力、計算能力及抽象思考能力均有明顯缺失。基於受鑑
    定人人因腦病變之後遺症，有心智缺陷（植物人），致不能
    為意思表示或受意思表示，不能辨識其意思表示之效果，且
    接受治療後回復可能性甚低，因而不能管理自己財產，可為
    監護宣告。」等語，有本院100年7月12日訊問筆錄附卷可佐
    。是聲請人聲請對楊傑為監護宣告，為有理由，應予准許。
四、次查，聲請人楊詠翔係楊傑之孫，其表示願意擔任受監護宣
    告人楊傑之監護人，本院將此情函詢受監護宣告人楊傑之其
    餘生存子女，並請其等具狀表示意見，然其等屆期均未有任
    何意見，復參以聲請人楊詠翔居住台南地區，為實際照顧受
    監護宣告人楊傑之人，且受監護宣告人楊傑之所有事項目前
    均由聲請人楊詠翔處理，是認由聲請人楊詠翔任監護人最能
    符合受監護宣告人楊傑之最佳利益，爰選定聲請人楊詠翔為
    受監護宣告人楊傑之監護人。又楊建軍係楊傑之子，亦為聲
    請人楊詠翔之叔父，有戶籍謄本2件附卷可參，衡情楊建軍
    應會本於受監護宣告人楊傑之最佳利益，與監護人共同開具
    財產清冊，爰指定楊建軍為會同開具財產清冊之人，以利監
    護事項之執行。
五、依民事訴訟法第608條第1項，裁定如主文。
中    華    民    國  100    年    9    月    13      日
                  家事法庭法官  謝瑞龍
上正本證明與原本無異
如不服本裁定關於選定監護人及指定會同開具財產清冊之人等部
分，應於送達後十日內向本院提出抗告狀，並繳納抗告費新臺幣
1,000元；其餘關於宣告監護之部分，不得抗告。
中    華    民    國   100    年    9     月    14    日
                        書記官  陳玉果